【裁判字號】    97,訴,547
【裁判日期】    990413
【裁判案由】    損害賠償
【裁判全文】
臺灣基隆地方法院民事判決               97年度訴字第547號
原      告  己○○
            戊○○
被      告  甲○○
訴訟代理人  陳雅萍律師
複  代理人  丁○○
被      告  丙○○
            乙○○
            丁○○
上列當事人間請求損害賠償刑事附帶民事訴訟事件，經本院刑事
庭97年度附民字第56號裁定移送前來，本院於民國99年 3月30日
言詞辯論終結，判決如下：
    主  文
被告丙○○、甲○○、丁○○應連帶給付原告己○○新臺幣肆萬
壹仟壹佰貳拾捌元，及自民國九十八年三月二十三日起至清償日
止，按年息百分之五計算之利息。
被告丙○○、乙○○、丁○○應連帶給付原告戊○○新臺幣拾
萬元，及自民國九十八年三月二十三日起至清償日止，按年息百
分之五計算之利息。
被告甲○○應就第二項所示金額中之新臺幣伍萬元，及自民國九
十八年三月二十三日起至清償日止，按年息百分之五計算之利息
，與被告丙○○、乙○○、丁○○負連帶給付之責。
原告其餘之訴駁回。
訴訟費用由被告丙○○、甲○○、丁○○連帶負擔百分之一，被
告丙○○、乙○○、丁○○連帶負擔百分之九，餘由原告負擔。
本判決原告勝訴部分得假執行；但被告丙○○、甲○○、丁○○
如以新臺幣肆萬壹仟壹佰貳拾捌元、被告丙○○、乙○○、丁○○如以新臺幣拾萬元分別為原告己○○、戊○○預供擔保，免
為假執行；被告甲○○如以新臺幣伍萬元為原告戊○○預供擔保
，免為假執行。
原告其餘假執行之聲請駁回。
    事實及理由
一、原告聲明求為判決告應連帶給付原告己○○新臺幣（下同）
    1,128,000元、原告戊○○2,222,000元，及均自起訴狀繕本
    送達最後一位被告翌日起至清償日止，按年息5%計算之利息
    ，並陳明願供擔保聲請宣告假執行，其主張如下：
  (一)被告丙○○、甲○○、丁○○等3人於民國95年5月31日凌晨
    2 時左右，於基隆市○○路31巷口原告戊○○所經營之麵攤
    附近見訴外人詹淑貞在該處洗碗，竟共同毆打詹淑貞，原告
    見狀予以阻止，未料其等竟轉向毆打原告2人（以下簡稱第1
    次傷害），致原告己○○因而受有右側胸壁、右大腿及左前
    額挫傷之傷害；員警鄭宜忠獲報到場處理時，被告 3人即離
    去現場，並由在場之訴外人陳萬福陪同詹淑貞前往署立基隆
    醫院就醫，原告戊○○則留在現場等候，豈料被告丁○○竟
    於離去後聯絡被告甲○○、乙○○、丙○○及訴外人郭秀眉
    、郭憶慧、吳鴻仁（業經本院以97年度附民字第56號刑事附
    帶民事訴訟判決駁回原告之訴及假執行之聲請確定）等 6人
    再度返回麵攤，又對原告戊○○施以暴力（以下簡稱第 2次
    傷害），造成原告戊○○右上胸壁瘀傷8×6公分、左前胸紅
    腫8×6公分、右下胸壁瘀傷10X6公分、右膝擦傷3×3公分、
    左膝擦傷4×4公分之傷害、右前額瘀傷1.5×0.2公分、右眼
    周區瘀腫4×3公分、頭頂部擦傷3×0.5公分、左手背擦傷 2
    ×2 公分、左側肺挫傷並輕微血氣胸、左側肋骨斷裂等傷害
    ，案經基隆市警察局第一分局報請臺灣基隆地方法院檢察署
    檢察官偵查後提起公訴，經本院以96年度易字第 130號刑事
    判決判處被告有罪。
  (二)原告因被告之傷害行為，受有下列損害：
  1.原告己○○部分：
    住院醫療及看護費用：每日1,000元，共15日，合計15,00
      0元。
    出院休養期間營養補給品費用：每日1,000元，共183日，
      合計183,000元。
    工作損失：原告己○○經營麵店每日收入為 6,000元，因
      前開傷害自95年6月至同年7月底共61日不能營業，合計損
      失366,000元。
    精神慰撫金：564,000元。
    以上總計1,128,000元。
  2.原告戊○○部分
    住院醫療及看護費用：每日5,000元，共23日，合計115,0
      00元；
    出院休養期間營養補給品費用：每日2,000元，共183日，
      合計386,000元。
    工作損失：原告戊○○經營西服工作室，每日收入 1萬元
      ，因前開傷害自95年6月至同年7月底共61日不能工作，合
      計損失610,000元。
    精神慰撫金：1,111,000元。
    以上總計2,222,000元。
二、被告均聲明駁回原告之訴，並陳明如受不利判決願供擔保聲
    請宣告免為假執行，其抗辯如下：
  (一)原告所請求關於工作損失部分並不實在，其中原告戊○○每
    天都在麵店幫忙，並未經營西服工作室，且該工作室並無申
    報所得稅資料，故證人蘇金生之證言不足以證明工作室之營
    業收入，另原告己○○因受傷不能工作時間並未長達61日。
  (二)被告甲○○另抗辯略以：
  1.依刑事判決所確定之事實，被告甲○○僅和被告丁○○、丙○○共同參與在原告經營麵攤附近第 1次傷害原告之行為，
    故被告甲○○至多僅應就原告所受第 1次傷害與被告丁○○
    、丙○○負連帶賠償之責。至於之後被告丁○○、丙○○及
    乙○○之共同傷害原告戊○○行為，被告甲○○既未參與，
    亦未與其等具犯意聯絡，故就原告戊○○之後所受第 2次傷
    害，無庸與其他被告負連帶賠償之責。
  2.原告己○○所受傷勢係右側胸壁、右大腿、左前額挫傷，並
    無住院必要，原告己○○亦未再因該傷害回診，顯見其所受
    傷勢實屬輕微，衡情對工作並無影響，復未舉證證明請求住
    院醫藥費及看護費、營養補給品費、工作損失之金額與必要
    性，所為請求顯乏憑據，且所受精神痛苦非鉅，請求之精神
    慰撫金數額過高。
  3.原告戊○○於住院期間雖無法工作，並有專人看護之必要，
    但對於每日工作收入1萬元，及每日5,000元之看護費，及其
    於出院後之復原期間多長、復原期間是否有僱請看護之必要
    ，及復原期間是否影響其從事西服製作工作等有利於己之事
    實，應盡舉證之責；另原告戊○○未證明有服用營養補給品
    及接受民俗療法之必要，此部分之請求，自無理由；又依原
    告戊○○所受傷害，約住院20天，此後即未再回診，原告請
    求精神慰撫金1,111,000元，自屬過高。
  4.就被告甲○○所參與傷害部分，雖起因於被告丙○○毆打行
    為，致兩造互相拉扯扭打，然雙方僅止於徒手攻擊，嗣因原
    告戊○○自其麵攤取出一支棍子打中丙○○左手，被告丁○○為免丙○○再受傷害，欲將棍棒取下，原告己○○為阻止
    被告丁○○取走棍子，雙方因而再發生扭打，故若非原告戊○○再自麵攤持棍毆打丙○○及原告己○○阻止被告丁○○
    取走棍子，雙方所受傷害應不致擴大，現因原告上開行為致
    其等所受傷害擴大，故被告得依民法第217條第1項規定，請
    求減輕或免除賠償金額。
三、兩造不爭執事項：
  (一)兩造於95年5月31日凌晨1時左右，在基隆市○○路31巷口發
    生扭打，造成原告受有上開傷害，案經臺灣基隆地方法院檢
    察署檢察官提起公訴後，並由本院刑事庭以96年度易字第13
    0號判決在案。
  (二)原告戊○○因前開傷害曾經於財團法人長庚紀念醫院（基隆
    ）分院（以下簡稱基隆長庚醫院）住院治療。
四、兩造爭執事項：
  (一)被告甲○○就原告戊○○所受第 2次傷害，是否應與其餘被
    告負連帶損害賠償責任？被告乙○○是否應對原告己○○所
    受傷害負損害賠償責任？
  (二)原告請求被告給付住院醫療及看護費用、營養補給品費、工
    作損失，有無理由？
  (三)原告請求之精神慰撫金是否過高？
  (四)本件有無民法第217條第1項規定之適用？
五、原告主張被告於前揭時間、地點不法侵害原告成傷，業據原
    告提出診斷書為證，復為被告所不爭執，兩造並因傷害人之
    身體，經本院刑事庭以96年度易字第 130號刑事判決判處被
    告甲○○拘役50日、減為拘役25日，被告丙○○、丁○○各
    有期徒刑4月、均減為有期徒刑2月，被告乙○○有期徒刑 6
    月、減為有期徒刑 3月，原告己○○拘役30日、減為拘役15
    日，原告戊○○拘役40日、減為拘役20日，如易科罰金均以
    900元折算1日確定，業經本院核閱本院上開刑事案件卷宗查
    明無誤，堪認被告丙○○、甲○○、丁○○有第 1次共同傷
    害原告行為及被告丁○○、丙○○、乙○○有第 2次共同傷
    害原告戊○○行為。原告固主張係被告郭淑真指使其餘被告
    毆打原告，此為被告郭淑真所否認，關於原告戊○○所受之
    第 2次傷害，係因被告丙○○、丁○○、乙○○之共同傷害
    行為所致（詳本院96年度易字第 130號刑事判決理由欄貳實
    體事項下一(四)），且原告戊○○就被告甲○○指使其餘被告
    毆打原告之主張未能舉證以實其說，則原告戊○○因第 2次
    傷害所受損害，被告甲○○不須與其餘被告負連帶損害賠償
    責任。又依原告之陳述，被告乙○○係於原告己○○離開事
    故現場後始到場毆打原告戊○○，並未共同參與傷害原告己○○，自不得令被告乙○○就原告己○○所受之損害負賠償
    責任。
六、按數人共同不法侵害他人之權利者，連帶負損害賠償責任；
    不法侵害他人之身體或健康者，對於被害人因此喪失或減少
    勞動能力或增加生活上之需要時，應負損害賠償責任；不法
    侵害他人之身體，被害人雖非財產上之損害，亦得請求賠償
    相當之金額，民法第185條第1項前段、第193條第1項、第19
    5條第1項分別定有明文。查原告因被告共同不法侵害致其身
    體受有傷害，業經認定已如前述，其所受損害與被告之侵權
    行為間既具有相當之因果關係，依前揭說明，自應對原告所
    受之損害，負連帶賠償責任。茲就原告請求損害賠償項目，
    應否予以准許，審酌如下：
  (一)本院為查明原告所受傷勢有無僱請看護協助日常生活之必要
    ，是否影響原告己○○從事麵攤工作、原告戊○○從事西服
    製作工作，及有無服用營養補給品或接受民俗療法治療之必
    要，經函詢基隆長庚醫院，經該院函覆略以：「二、…詹女
    士於95年（下同）6月1日至本院急診就醫，經醫師診斷受有
    右側胸壁、右大腿、左前額挫傷等傷勢，經檢查、包紮即開
    立藥物治療後於當日離院，病患於6月6日再度至本院骨折門
    診就醫，主訴左髖疼痛，經Ｘ光檢查後開予藥物治療，因病
    患未再回診追蹤其傷勢復原情形，故無法判斷病患是否無法
    自理生活而有需人協助照護日常生活之必要及是否影響其從
    事麵攤之工作，另無明顯學理依據證明病患有無用『維骨力
    』等營養補給品及接受民俗療法之必要。」、「三、…楊君
    於95年（下同） 5月31日因左胸疼痛及右眼腫痛至本院急診
    就醫，經醫師診斷受有1.左側挫傷併少量血胸、2.左側第 3
    、4 肋骨骨折、3.臉部及頭皮多處挫傷、4.兩眼眼窩挫傷等
    傷勢，於同日住院（心臟外科）治療，經藥物治療及胸部超
    音波穿刺抽取左側肋膜積血後病情穩定於 6月21日出院，病
    患住院期間因疼痛致其行動不便無法自理生活而有需人24小
    時協助照護日常生活之必要，因病患出院後僅回診本院新陳
    代謝科及眼科追蹤其糖尿病痼疾，故無從得知其傷勢之癒後
    情形，依一般個案而言，相同傷勢之患者於 3個月內應可恢
    復，此段期間是否影響其從事西服製作之工作，仍需視病患
    個人復原狀況而定，另無明顯學理依據證明病患有無服用『
    維骨力』等營養補給品及接受民俗療法之必要。」，有基隆
    長庚醫院98年4月6日（98）長庚院基法字第 059號函在卷足
    憑，先予敘明。
  (二)原告己○○部分：
  1.住院醫療、看護費用及營養補給品費用部分：依基隆長庚醫
    院上開函文所示，原告己○○所受之傷害均屬挫傷，並無住
    院，補充營養補給品亦非屬醫學上之必要，原告己○○亦未
    提出此部分費用支出之單據，經本院於98年 3月23日言詞辯
    論期日當庭諭知原告應就其主張之金額提出證明文件，迄至
    言詞辯論終結時仍未提出，原告己○○此部分之請求，洵屬
    無據，應予駁回。
  2.工作損失部分：原告己○○就因傷致麵攤 2個月無法營業，
    及麵攤每日營收 6,000元，雖未能提出住院、診斷證明或營
    收帳冊證明，然原告己○○係經營麵攤，因被告丙○○、甲○○、丁○○之傷害行為受有右側胸壁、右大腿及左前額挫
    傷之傷害，為兩造所不爭執，本院審酌原告己○○經營麵攤
    須長時間站立，體力負荷非輕，依其受傷情形實有休養 1週
    之必要，並依行政院主計處97年（以96年為基期）之攤販營
    業收益表所示小吃類平均每攤位之每月利潤為44,513元為計
    算標準，故原告己○○因傷休養1週所得請求之工作損失為1
    1,128元（計算式：44,513元÷4週＝11,128元，元以下四捨
    五入）。
  3.精神慰撫金部分：按精神慰撫金數額之認定，除依當事人所
    受身體上及精神上痛苦程度及所造成之影響予以衡量外，尚
    須斟酌雙方之身分、資力與加害之程度及各種情形以資核定
    。查原告己○○係國中畢業，經營麵店，於稅捐機關之財產
    歸戶資料下並無財產；被告丙○○、丁○○均高中肄業，被
    告甲○○為高職畢業，被告丙○○、甲○○目前均無業，被
    告甲○○自98年2月1日起至98年12月底止有低收入戶身分，
    有基仁社低字第 203號證明書在卷可參，被告丁○○目前以
    打零工維生，每月平均收入 1萬多元，上開被告於稅捐機關
    之財產歸戶資料下均無財產，業據兩造分別陳明在卷，並有
    本院依職權經由稅務電子閘門查得兩造之96年度財產所得調
    件明細表在卷可憑。本院審酌兩造因互毆分別受傷，及兩造
    之學歷、經濟狀況、原告己○○受傷情形所致精神上痛苦之
    程度、被告傷害行為之情節等一切情狀，認原告己○○所得
    請求之精神慰撫金以 3萬元為適當，逾越此範圍，尚嫌過高
    ，不應准許。
  4.依上所述，原告己○○得請求工作損失11,128元、精神慰撫
    金3萬元，合計41,128元。
  (三)原告戊○○部分：
  1.住院醫療、看護費用及營養補給品費用部分：依基隆長庚醫
    院上開函文所示，原告戊○○固於95年 5月31日住院治療，
    於同年 6月21日出院，於住院期間有需人24小時協助照護日
    常生活之必要，至於補充營養補給品則非屬醫學上之必要，
    然原告戊○○並未提出此部分費用支出之單據，經本院於98
    年 3月23日言詞辯論期日當庭諭知原告應就其主張之金額提
    出證明文件，迄至言詞辯論終結時仍未提出，原告戊○○此
    部分之請求，洵屬無據，應予駁回。
  2.工作損失部分：原告戊○○雖主張其經營西服工作室每日有
    1萬元之收入，證人蘇金生並於本院98年6月25日言詞辯論期
    日到庭證稱：其自70幾年開始受僱於原告戊○○，店裡約有
    3 位師傅，原告戊○○負責裁剪、量身打版的工作，證人負
    責製作西服上衣…冬天人比較多的時候，一天一件，向客戶
    所收的費用衣服連同褲子光工錢最少要 8,000元，證人的工
    資一件 3,000元，原告戊○○受傷後客人跑了，工作也沒得
    做了，證人只好去打零工云云，然原告戊○○於95年6月2日
    警詢筆錄中表示：「…甲○○丈夫（加和）在我經營之麵攤
    內以行動電話給郭秀貞…」（見臺灣基隆地方法院檢察署95
    年度偵字第2719號卷宗第13頁）等語，另依基隆長庚醫院之
    急診護理記錄、護理病歷、護理記錄單顯示原告戊○○到院
    時意識清楚、活動力正常，除胸痛外，至遲於95年6月3日即
    可自行翻身下床活動，病程記錄更顯示原告戊○○於95年 6
    月13日經醫療團隊評估已達出院標準，但原告戊○○拒絕出
    院等情，倘原告戊○○於受傷時確實經營西服工作室並正常
    營運，應不致於醫院評估可出院時，仍拒絕出院，坐視客戶
    流失，證人蘇金生之證言不足採信，堪認原告戊○○並非從
    事西服製作而係和原告己○○共同經營麵攤。原告戊○○既
    然和原告己○○共同經營麵攤，即使原告戊○○因傷住院及
    出院後有在家休養之必要，尚有原告己○○可負責該麵攤之
    營業，原告戊○○復未就因傷致所經營之麵攤是否有另行雇
    人及支出之費用為舉證，則原告戊○○主張有工作損失，洵
    不足採。
  3.精神慰撫金部分：查原告戊○○係國小畢業，於稅捐機關之
    財產及所得歸戶資料下有44,562元之利息收入及財產總額為
    14,794,843元之不動產18筆；被告乙○○高中肄業，目前無
    業，於稅捐機關之財產歸戶資料下有2輛分別為1955年及200
    5 年之汽車，業據兩造陳明在卷，被告丙○○、丁○○、甲○○部分詳如前述，並有本院依職權經由稅務電子閘門查得
    兩造之96年度財產所得調件明細表在卷可憑。本院審酌兩造
    因互毆分別受傷，及兩造之學歷、經濟狀況、原告戊○○受
    傷情形所致精神上痛苦之程度、被告傷害行為之情節等一切
    情狀，認原告戊○○所得請求之精神慰撫金以30萬元為適當
    ，逾越此範圍，尚嫌過高，不應准許。又原告戊○○之傷勢
    係前後2次傷害行為所致，即被告郭淑真並未指使或參與第2
    次傷害，是就慰撫金之分擔本應有所不同，本院衡量原告戊○○所受之第 1次傷害為右上胸壁瘀傷8×6公分、左前胸紅
    腫8 ×6公分、右下胸壁瘀傷10×6公分、右膝擦傷3×3公分
    、左膝擦傷4×4公分，尚不及第 2次受被告丙○○、丁○○
    、乙○○共同毆打所致右前額瘀傷1.5×0.2公分、右眼周區
    瘀腫4×3公分、頭頂部擦傷3×0.5公分、左手背擦傷2×2公
    分、左側肺挫傷並輕微血氣胸、左側肋骨斷裂等傷害嚴重（
    見本院96年度易字第130號刑事卷宗二第114頁及判決事實欄
    二），則就前開精神慰撫金部分被告甲○○分擔之比例應以
    6分之1為當，因此被告丙○○、丁○○、乙○○應連帶給付
    原告戊○○精神慰撫金30萬元，被告甲○○應就其中之 5萬
    元與被告丙○○、丁○○、乙○○負連帶給付之責。
  4.依上所述，原告戊○○得請求精神慰撫金30萬元。
七、末按損害之發生或擴大，被害人與有過失者，法院得減輕賠
    償金額，或免除之，民法第 217條固定有明文，惟雙方互毆
    乃雙方互為侵權行為，與雙方行為為損害之共同原因者有別
    ，自無民法第 217條過失相抵原則之適用（最高法院68年台
    上字第967號判例意旨參照），被告甲○○依民法第217條第
    1 項規定，請求減輕或免除賠償金額，與法無據，無從准許
    。
八、綜上所述，原告依侵權行為損害賠償之法律關係，請求被告
    丙○○、甲○○、丁○○連帶給付原告己○○41,128元；被
    告丙○○、乙○○、丁○○連帶給付原告戊○○30萬元，其
    中5萬元由被告甲○○連帶給付之，及均自98年3月23日起至
    清償日止，按年息5%計算之利息，為有理由，應予准許，逾
    此範圍之請求，應予駁回。
九、本判決所命給付之金額未逾50萬元，應依職權宣告假執行，
    ，另被告聲請供擔保宣告免為假執行，核無不合，爰酌定相
    當擔保金額准許之。至原告敗訴部分，其假執行之聲請，因
    訴之駁回已失依據，應併予駁回。
十、結論：本件原告之訴為一部有理由，一部無理由，依民事訴
    訟法第79條、第389條第1項第5款、第392條第 2項，判決如
    主文。
中    華    民    國    99    年     4    月    13    日
                  民事庭法  官  陳湘琳
以上正本係照原本作成。
對於本件判決如有不服，應於收受送達後20日內向本院提出上訴
書狀，敘述上訴之理由，上訴於臺灣高等法院，並按他造當事人
之人數附具繕本。
中    華    民    國    99    年    4    月    13    日
                        書記官  張慧儀

司法院資訊處製作；財團法人民間司法改革基金會備份。
